臺灣臺北地方法院民事裁定　　　　　　　94年度小上字第14號
　　上　訴　人　鴻運停車場管理自治委員會
　　法定代理人　陳瑞金
　　被上訴人　　甲○○
　　　　　　　　　　　　　　6.
上列當事人間請求給付管理費事件，上訴人對於中華民國九十三
年十二月十五日本院臺北簡易庭93年度北小字第1007號第一審小
額民事判決提起上訴，本院裁定如下：
    主  文
上訴駁回。
第二審訴訟費用新台幣壹仟伍佰元由上訴人負擔。
    理  由
一、按非法人之團體，設有代表人或管理人者，有當事人能力；
    又原告或被告無當事人能力者，法院應以裁定駁回之，此在
    第二審亦有其適用，民事訴訴法第40 條第3項、第249條第1
    項第3款、第463條分別定有明文。次按民事訴訟法第40條第
    3項所謂非法人團體，必須由多數人所組成，並須有一定之
    組織、名稱、目的、事務所或營業所、獨立之財產及設有對
    外代表團體之管理人或代表人，始足當之。經訊據上訴人所
    舉證人郭文甫證稱：福利委員會由住戶推派代表管理公共使
    用物，如電梯、抽水機、環境清潔打掃，其經費來自住戶每
    月繳納之管理費，福利委員會收取管理費係代收代支性質，
    並無固定財產等語，華福委員會既無獨立之財產，自無當事
    人能力，上訴人列其為被告起訴，即難認為合法。最高法院
    71年度台上字第3517號判決可資參照。
二、本件上訴人雖以鴻運停車場管理自治委員會之名義起訴及上
    訴，惟查：（一）上訴人並非依公寓大廈管理條例第29條所
    成立之管理委員會，自無該法第38條第1項「管理委員會有
    當事人能力」之適用。（二）至上訴人雖主張其在銀行設有
    帳戶，有獨立財產，且設有代表人，有一定組織及事務所，
    有一定目的，故具當事人能力云云，則為被上訴人所否認。
    就此參酌上訴人所提之鴻運停車場分管協議書記載「．．．
    為相互約定共有建物使用用途，及特定各共有人各自使用區
    域等事項，訂立公約條款如左：三、使用用途：．．．應全
    部專供停車場使用，．．．。六、管委會籌組：本建物之管
    理維護，各共有人同意共同組成管理委員會管理之．．．。
    」；鴻運停車場自治委員會組織章程之記載「第4條：本會
    之任務為處理停車場公共綜合管理事務，包括：．．．。第
    7條本會會員之權利義務如左：第2款按時繳納管理費．．．
    。第19條：本會預備金、管理費收取後，以本會名義開立專
    戶。．．．。第20條：管理費每六個月繳納乙次，．．．」
    （附於本院93年度促字第2248號案卷第5- 10頁）各語。足
    見上訴人僅係代停車位所有權人代收管理費以便維護、管理
    停車場，其支出管理水電費、管理員薪資或停車場維護費用
    亦屬代付性質，此徵諸上訴人所提鴻運停車場管理費收入及
    支出（附於該卷第11頁）記載益明。是上訴人所收取或支出
    之金錢僅係代收代付性質，並無獨立財產。上訴人主張其屬
    非法人團體具當事人能力云云，仍無可採。上訴人既欠缺當
    事人能力，其上訴即難認為合法，應予駁回。
三、爰依民事訴訟法第463條、第249條第1項第3款、第95條、第
    78 條，裁定如主文。
中　　華　　民　　國　　94　　年　　2 　　月　　23　　日
                  民事民四庭審判長法  官  周玫芳
                                  法  官  劉又菁
                                  法　官　薛中興
以上正本係照原本作成
不得抗告
中　　華　　民　　國　　94　　年　　2 　　月　　23　　日
                      　　　　　　書記官　薛德芬
